【裁判字號】    98,交聲,1656
【裁判日期】    980714
【裁判案由】    交管條例聲異
【裁判全文】
臺灣板橋地方法院交通事件裁定        98年度交聲字第1656號
舉發機關  臺北縣政府警察局
裁決機關  福建省連江縣公路監理所
異 議 人  甲○○
上列受處分人因違反道路交通管理處罰條例案件，對於臺北縣政
府警察局民國九十八年一月十七日所為之舉發違反道路交通管理
事件通知單（案號：北縣警交字第C00000000 號），聲明異議，
本院裁定如下：
    主  文
異議駁回。
    理  由
一、聲明異議意旨如聲明異議狀所載（如附件）。
二、按受處分人不服第八條主管機關所為之處罰，得於接到裁決
    書之翌日起二十日內，向管轄地方法院聲明異議，道路交通
    管理處罰條例第八十七條第一項定有明文。另道路交通案件
    處理辦法所稱之交通案件，指違反道路交通管理處罰條例，
    經公路主管機關或警察機關或其聯合設置之裁決機關處罰後
    ，聲明異議之案件，道路交通案件處理辦法第二條第一款亦
    定有明文。是依道路交通管理處罰條例第八十七條規定，向
    管轄法院聲明異議者，自以經公路主管機關或警察機關或其
    聯合裁決機關業已為裁決處罰之案件始得為之，易言之，異
    議人對交通違規之異議應針對上開機關之裁決案件，始得為
    之。又交通法庭認聲明異議不合法律上之程序或其異議權已
    經喪失者，應以裁定駁回之，道路交通案件處理辦法第十八
    條前段亦定有明文。
三、經查，觀之本件聲明異議狀所載，異議人甲○○經臺北縣政
    府警察局永和分局永和派出所舉發員警乙○○當場舉發其於
    民國九十八年一月十七日上午十一時三十四分許，在臺北縣
    永和市○○路與秀朗路口，因其所駕駛之車號ZGD-856 號重
    型機車有闖紅燈（紅燈直行穿越秀朗路）違規行為後，係以
    不服臺北縣政府警察局之當場舉發為由，於九十八年四月二
    十二日向福建省連江縣公路監理所遞狀對臺北縣政府警察局
    北縣警交字第C00000000 號舉發違反道路交通管理事件通知
    單聲明異議，復經本院向福建省連江縣公路監理所查詢結果
    ，該所雖於九十八年六月十二日對異議人即受處分人製開本
    件裁決書（即連江縣公路監理所所為之連監裁字第裁28-C00
    000000號違反道路交通管理事件裁決書），惟該裁決書乃係
    製開完成後直接移送本院，對異議人即受處分人從未依行政
    程序法之相關規定踐行裁決書之送達程序，且異議人即受處
    分人自本件裁決書製開後至今從未有何因收到本件裁決書並
    對該裁決書表示不服或聲明異議之相關資料，此有本院辦理
    刑事案件電話記錄查詢表三紙在卷可稽，揆諸首揭說明，本
    件異議人於九十八年四月二十二日所提之聲明異議狀既係對
    舉發機關臺北縣政府警察局所為之本件舉發通知單聲明異議
    ，而非對福建省連江縣公路監理所其後於九十八年六月十二
    日製開之本件裁決書聲明異議，準此，則異議人所為之聲明
    異議違背法律上之程式且屬不得補正，依法自應予以駁回。
四、末按送達，於應受送達人之住居所、事務所或營業所為之。
    於應受送達處所不獲會晤受送達人時，得將文書付與有辨別
    事理能力之同居人、受僱人或應送達處所之接收郵件人員。
    應受送達人或其同居人、受僱人、接收郵件人員無正當理由
    拒絕收領文書時，得將文書留置於應送達處所，以為送達。
    送達，不能依前二條規定為之者，得將文書寄存送達地之地
    方自治或警察機關，並作送達通知書兩份，一份黏貼於應受
    送達人住居所、事務所、營業所或其就業處所門首，另一份
    交由鄰居轉交或置於該送達處所信箱或其他適當位置，以為
    送達。書面之行政處分自送達相對人及已知之利害關係人起
    ，依送達之內容對其發生效力，行政程序法第七十二條第一
    項前段、第七十三條第一項、第三項、第七十四條第一項、
    第一百十條第一項分別定有明文。查本件異議人之戶籍地址
    為臺北縣樹林市○○街十九巷三十四弄四十號三樓、居所地
    址為臺北縣土城市○○路○段一七二號，然本件裁決書之裁
    決機關福建省連江縣公路監理所於九十八年六月十二日對異
    議人製開之本件裁決書卻從未上述行政程序法之相關規定踐
    行對異議人即受處分人之送達程序，而係製開本件裁決書後
    直接將該裁決書移送本院，已如前述，自足認本件裁決書之
    裁決機關福建省連江縣公路監理所就性質上屬於書面之行政
    處分之本件裁決書並未合法送達予受處分人即異議人。據此
    ，本件裁決書既未合法送達受處分人即異議人，自屬未發生
    效力之行政處分，而與瑕疵得撤銷或無效之行政處分概念仍
    有所區別（最高行政法院九十二年度判字第六三八號判決意
    旨可資參照）。據此，雖本件異議人所提之聲明異議違背法
    律上之程式且屬不得補正而經本院予以駁回，業如前述，惟
    裁決機關福建省連江縣公路監理所製開之本件裁決書既未合
    法送達予受處分人即異議人，則該書面行政處分性質之本件
    裁決書其法律效力自屬從未生效，則本件異議人自無庸對於
    從未生效之本件裁決書（即連江縣公路監理所所為之連監裁
    字第裁28-C00000000號違反道路交通管理事件裁決書）予以
    履行相關罰鍰或記點之裁罰，至裁決機關福建省連江縣公路
    監理站則須再以本件製開之裁決書依行政程序法之相關規定
    重新合法送達予受處分人即異議人，待受處分人即異議人合
    法收受本件裁決書後方生效力，其後如受處分人即異議人對
    該裁決書不服，再由受處分人即異議人於法定聲明異議期間
    二十日內向裁決機關福建省連江縣公路監理所提出聲明異議
    狀後由其轉送所轄地方法院交通法庭提起聲明異議，方為合
    法正確之救濟途徑，特此敘明。
據上論斷，應依道路交通管理處罰條例第八十七條第二項，道路
交通案件處理辦法第十八條，裁定如主文。
中    華    民    國    98    年    7     月    14    日
                  交通法庭    法  官  林家賢
如不服本裁定，應於裁定送達後五日內向本院提出抗告狀（應附
繕本），抗告於臺灣高等法院。
                              書記官  林政良
中    華    民    國    98    年    7     月    14    日


司法院資訊處製作；財團法人民間司法改革基金會備份。
